【裁判字號】    90,上訴,1172
【裁判日期】    900912
【裁判案由】    偽造文書等
【裁判全文】
臺灣高等法院臺中分院刑事判決              民國九十年度上訴字第一一七二號
    上  訴  人  臺灣南投地方法院檢察署檢察官
    被      告  乙○○
右上訴人因被告偽造文書等案件，不服臺灣南投地方法院中華民國九十年三月二十日
第一審判決(民國八十九年度訴字第四四三號，起訴案號：臺灣南投地方法院檢察署
民國八十九年度偵字第三三六七號)，提起上訴，本院判決如左：
    主     文
原判決撤銷。
乙○○行使偽造私文書，足以生損害於他人，處有期徒刑月，如易科罰金，以參佰
元折算壹日。
    事     實
一、乙○○於民國（下同）八十二年七月五日，在南投縣埔里鎮○○里○○路四十一
    號，自任互助會首，召集告訴人丙○○等連同會首共計二十七名會員，約定每人
    每會新台幣（下同）一萬元，於每月五日開標、收取標金、交付得標會款情事，
    詎乙○○於八十四年六月間進行至最後五個活會竟無故停標該互助會，活會會員
    發現互助會實際上僅存四個會期，惟竟尚有甲○○、張（蔡）富美、丁○○、己○○及告訴人丙○○等五人尚未得標，竟意圖為自己不法之所有，於八十四年五
    月間某日在其前址埔里鎮○○里○○路四十一號假冒會員丁○○名義以二千元冒
    標，使告訴人丙○○與其餘四人陷於錯誤，而如數交付二十二萬元之會款，嗣查
    知乙○○係偽造其中一人丁○○之互助會標單，冒標一次互助會款，足以生損害
    於陳榮裕及其他活會會員，詐欺取得其他會員互助會款，計二十六萬元（扣除會
    首）之情事，案經會員丙○○訴請偵辦。
    理    由
一、訊之被告乙○○矢口否認有冒標偽造文書及行詐之不法犯行，辯稱：伊係向會員
    丁○○借標一會，而對所欠會款，亦以分期付款之方式分別部分償還，並無詐欺
    之情事云云。
二、惟查上開犯罪事實，已據告訴人丙○○一再指陳甚詳，證人丁○○在原審供稱：
    被告在會停止前幾個月有講過向我借標，我那時是不置可否，有無標走不清楚各
    等語（見一審卷第四十頁正面）。在本院行調查時供稱：如果他（指被告）向我
    借標會，我也不會借他」「我也沒有表示要借他，我都沒有講話等語（見本審卷
    第二十九頁正面），復經證人己○○、甲○○供證屬實，且有互助會簿影本附卷
    可稽，所辯為不可採，其犯行堪予認定，應予依法論科。
三、核被告所為，係犯刑法第二百十六條、第二百二十條第一項、第二百十條之行使
    偽造私文書罪，冒標單係在紙上之文字，依習慣應以文書論，其低度之偽造行為
    應為高度之行使行為所吸收，不另論罪，與同法第三百三十九條第一項之詐欺取
    財罪，其行詐之對象為五人，應為一行為觸犯數罪名之想像競合犯，所犯上開二
    罪間有方法結果之牽連關係應從一重之行使偽造私文書罪處斷，原審疏察，為無
    罪之判決，容有未洽，檢察官上訴意旨指摘原判決不當，為有理由，應由本院將
    原判決撤銷，爰審酌其犯罪動機及犯後態度與其袛已部分解決等情，科處如主文
    第二項所示之刑，至於偽造之標單，據被告所供，是用便條紙寫的，標完就丟了
    ，應已不存在，為免往後執行之困難，毋庸再為沒收之宣告。
四、按被告行為後，刑法第四十一條業經總統於九十年一月十日公布修正，同年一月
    十二日生效，將修正前原規定「犯最重本刑為三年以下有期徒刑以下之刑之罪，
    而受六月以下有期徒刑或拘役之宣告，因身體、教育、職業或家庭之關係，執行
    顯有困難者，得以一元以上三元以下折算一日，易科罰金。」公布修正為「犯最
    重本刑為五年以下有期徒刑以下之刑之罪，而受六個月以下有期徒刑或拘役之宣
    告，因身體、教育、職業、家庭之關係或其他正當事由，執行顯有困難者，得以
    一元以上三元以下折算一日，易科罰金。但確因不執行所宣告之刑，難收矯正之
    效，或難以維持法秩序者，不在此限。併合處罰之數罪，均有前項情形，其應執
    行之刑逾六月者，亦同。」比較修正前、後條文規定之結果，以修正後之規定有
    利於被告，自應依刑法第二條第一項前段之規定，適用裁判時之法律即修正後之
    刑法第四十一條第一項前段之規定，就被告所處如主文所示之刑，併諭知易科罰
    金之折算標準。
五、據上論斷，應依刑事訴訟法第三百六十九條第一項前段、第三百六十四條、第二
    百九十九條第一項前段、刑法第二百十六條、第二百十條、第二百二十條第一項
    、第三百三十九條第一項、第五十五條、第二條第一項前段，修正後刑法第四十
    一條第一項前段、罰金罰鍰提高標準條例第一條前段、第二條，判決如主文。
本案經檢察官戊○○到庭執行職務。
中      華      民      國    九十      年      九      月     十二     日
                              臺灣高等法院臺中分院刑事第六庭
              審判長法  官  李  文  雄
                                          法  官  邱  顯  祥
                                          法  官  陳  嘉  雄
右正本證明與原本無異。
如不服本判決應於收受送達後十日內向本院提出上訴書狀，其未敘述上訴之理由者並
得於提起上訴後十日內向本院補提理由書（均須按他造當事人之人數附繕本）。
                                          書記官  王  麗  英
中      華      民      國    九十    年      九       月     十三      日
                                                                        Ａ


司法院資訊處製作；財團法人民間司法改革基金會備份。
